【裁判字號】    98,交聲,54
【裁判日期】    980423
【裁判案由】    違反道路交通管理處罰條例聲明異議
【裁判全文】
臺灣新竹地方法院交通事件裁定          98年度交聲字第54號
                                      98年度交聲字第62號
移送機關    交通部公路總局新竹區監理所新竹市監理站
異  議  人  甲○○
上列異議人即受處分人因違反道路交通管理處罰條例案件，分別
對於交通部公路總局新竹區監理所新竹市監理站98年1 月15日竹
監新三字第裁51-C00000000號、第裁51-C00000000號處分，聲明
異議，本院裁定如下：
    主  文
原處分均撤銷。
甲○○不罰。
    理  由
一、原處分意旨略以：異議人即受處分人甲○○所有車號GT-89
    號超重型機車，於民國97年11月23日1 時28分許，行經臺北
    縣新店市○○路○ 段接近長春路口前，因未依標誌、標線號
    誌指示而跨越雙黃線行駛，為執行交通稽查勤務之員警當場
    發現，趨前欲攔停舉發，惟異議人拒絕停車接受稽查而逃逸
    ，為臺北縣政府警察局新店分局青潭派出所員警掣單逕行舉
    發，並填掣臺北縣政府警察局北縣警交大字第C00000000 號
    、第C00000000 號舉發違反道路交通管理事件通知單。嗣異
    議人向原處分機關交通部公路總局新竹區監理所新竹市監理
    站提出陳述，由原處分機關函請原舉發單位即臺北縣政府警
    察局新店分局調查，仍認其有前揭違規行為，而依道路交通
    管理處罰條例第48條第1 項第2 款、第60條第1 項規定，於
    98年1 月15日以竹監新三字第裁51-C00000000號、第裁51-C
    00000000號違反道路交通管理事件裁決書分別裁處異議人罰
    鍰新臺幣（下同）600 元、3,000 元，並均依同條例第63條
    第1 項第1 款分別各記違規點數1 點等語。
二、聲明異議意旨略以：異議人即受處分人並未於97年11月23日
    凌晨1 時28分騎乘GT-89 號車輛至臺北縣新店市○○路○ 段
    ，且該車輛當時亦未曾出借或出租他人使用，警員提供照片
    中之違規車輛與本人所有的GT-89 號車輛車體關於(1)排氣管
    位置照片中之車輛排氣管位置較低（即離車牌距離較遠），
    異議人所有車輛排氣管較高（即離車牌距離較近）；(2)又違
    規車輛有裝設後土除，異議人所有的車輛並未裝設後土除；
    (3)違規車輛車牌「G 」字體與異議人所有的車牌中「G 」字
    體明顯不同；(4)違規車輛後車燈組款式與異議人所有的車輛
    款式不同。由此可知，該違規車輛與本人所有的GT-89 號車
    輛並非同1 輛，為此爰依法聲明異議。
三、按法院受理交通事件，準用刑事訴訟法之規定，道路交通管
    理處罰條例第89條前段規定甚明，是刑事訴訟法就犯罪證據
    之相關規定，於性質上與行政秩序罰之交通違規裁罰本旨不
    相牴觸之範圍內，本院自仍得依法適用。又依刑事訴訟法第
    154 條第2 項規定，犯罪事實應依證據認定之，無證據不得
    認定犯罪事實；而認定犯罪事實所憑之證據，雖不以直接證
    據為限，間接證據亦包括在內，然而無論直接證據或間接證
    據，其為訴訟上之證明，須於通常一般之人均不致有所懷疑
    ，而得確信其為真實之程度者，始得據為有罪之認定，倘其
    證明尚未達此一程度，而有合理之懷疑存在而無從使事實審
    法院得有罪之確信時，即應由法院為諭知被告無罪之判決（
    最高法院76年度臺上字第4986號判例意旨可資參照），此一
    原則，於法院審理行為人違反道路交通管理處罰條例案件時
    ，當有其適用。
四、經查：
  (一)本件違規係巡邏警員於攔檢違規機車未獲後，依據新店市○
    ○路○ 段與長春路口監視錄影設備翻拍照片所拍得車牌號碼
    ，加以核對監理機關之車籍資料，而予以逕行舉發，並於舉
    發通知單上記載「單騎、深色衣服、往新店市區逃逸、黑色
    BMW 」，此固有臺北縣政府警察局舉發違反道路交通管理事
    件通知單、臺北縣政府警察局新店分局98年1 月7 日北縣警
    店交裁字第0980000888號函暨其檢附之監視錄影翻拍照片等
    在卷可稽。另證人即舉發員警乙○○於本院調查時結證稱：
    當天我是在巡邏線上備勤，當時騎乘違規機車之人應該是看
    到前方有警員在執行酒駕臨檢勤務，所以就慌張跨越雙黃線
    左轉長春路，我所騎乘的警用機車剛好在車號GT-89 號機車
    後方約100 公尺處，該違規車輛車牌上面沒有特徵，就是紅
    色的牌底，白色的字，沒有貼紙，車身是深色的，沒有附掛
    行李箱，牌照下方印象是沒有擋泥板，排氣管位置我當時沒
    有注意，該處監視器鏡頭是架設在新店市○○路○○路口，
    鏡頭是朝長春路方向，翻拍照片不是車輛違規時的照片，而
    是要證明該車輛確有在該時間在該處出現及我沒有記錯車號
    等語（見本院卷第36頁至第37頁）。
  (二)惟經本院審閱異議人提出其所有車號GT-89 號車輛之照片與
    證人所出具之監視器翻拍照片觀後，認：(1)違規機車之排氣
    管係與車身平行與異議人之機車排氣管係由前往後傾斜朝上
    明顯不同；(2)違規機車之後照燈係一整排與異議人之機車後
    方中央僅有1 個後照燈，燈2 旁各有1 片黑色塑膠片不同；
    (3)違規機車之車牌下方似有擋泥板與異議人之所拍攝機車無
    擋泥板裝置不同；(4)違規機車2 側並無裝置行李箱與異議人
    之機車有行李箱不符等情，此有監視器翻拍照片、異議人所
    拍攝照片在卷可按（見本院卷第22頁、第41頁至第43頁），
    衡諸常情，無借與他人使用機車前，徒費勞力刻意拆下行李
    箱，使用完畢後再復行裝上之理；亦無為本件僅3,600 元罰
    鍰，而耗費大量金錢去變更車輛排氣管位置、後照燈、行李
    箱、擋泥板之理，是該違規車輛是否即為受處分人所有之車
    牌號碼GT-89 號超重型機車要非無疑；復佐以目前社會使用
    偽造、變造之車牌，供人犯罪或違規騎乘之用，以躲避查緝
    之不法情事，屢見不鮮，是本件不能排除係他人故意變造車
    牌以逃避裁罰之可能，是依「倘有懷疑，應從被告之利益作
    解釋」之證據法則，自應為有利於受處分人之認定。
五、綜上所述，本件尚無積極證據證明受處分人有未依標誌、標
    線號誌指示而跨越雙黃線行駛，為執行交通稽查勤務之員警
    當場發現，趨前欲攔停舉發，惟異議人拒絕停車接受稽查而
    逃逸之違規行為，原處分機關遽對受處分人為前開裁決處罰
    ，即難認為允當。本件受處分人之異議為有理由，應由本院
    將原處分均撤銷，改諭知受處分人不罰，以資適法。
據上論斷，依道路交通案件處理辦法第20條前段，裁定如主文。
中    華    民    國    98    年    4     月    23    日
                  交通法庭  法  官  朱美璘
如不服本裁定，應於裁定送達後5日內向本院提出抗告狀。
以上正本證明與原本無異。
中    華    民    國    98    年    4     月    23    日
                            書記官  楊嘉惠


司法院資訊處製作；財團法人民間司法改革基金會備份。
